臺灣高等法院臺中分院刑事判決　　　96年度交上訴字第2143號
上　訴　人　臺灣彰化地方法院檢察署檢察官
被　　　告　乙○○
上列上訴人因公共危險案件，不服臺灣彰化地方法院96年度交訴
字第76號中華民國96年7月4日第一審判決（起訴案號：臺灣彰
化地方法院檢察署96年度偵字第3163號），提起上訴，本院判決
如下：
    主  文
上訴駁回。
    理  由
一、本件檢察官僅對於肇事逃逸部分上訴，本院爰就此部分之範
    圍內調查審理之。
二、公訴意旨略以：被告乙○○於民國96年2月26日18時許，在
    彰化縣彰化市○○路黃昏市場，於飲用高粱酒後，顯已達不
    能安全駕駛動力交通工具之程度，竟仍駕駛車牌號碼9363-N
    J自小客車上路欲返回其位於彰化縣彰化市○○街213 巷1弄
    8號之住處（酒醉駕車公共危險部分業經原審判處罪刑確定
    ），於同日20時11分許，其沿彰化縣彰化市○○路由北往南
    直行經過該路與中山路1段395巷路口約30公尺處時，適有甲
    ○○騎乘車牌號碼J7N-589號重型機車搭載少年吳○耘（民
    國83年生，真實姓名年籍詳卷），沿中山路1段395巷由西往
    南方向行駛右轉崙美路，被告所駕上開車輛後側處不慎擦撞
    吳○耘左腳，致吳○耘受有左踝內側多處撕裂傷之傷害（涉
    嫌過失傷害部分，業經撤回告訴，另由檢察官為不起訴處分
    ）被告於上開時、地駕車肇事，致被害人吳○耘受有左側脛
    骨遠端閉鎖性骨折及左踝內側多處撕裂傷等傷害後，竟未停
    車察看並協助將傷者送醫，反基於逃逸之意思，驅車逃離現
    場，並直接將上開肇事車輛駛回其位於彰化縣彰化市○○街
    213巷1弄8號住處地下停車場停放，因認被告涉有刑法第185
    條之4肇事逃逸罪嫌等語。
三、按犯罪事實應依證據認定之，無證據不得認定犯罪事實；不
    能證明被告犯罪者，應諭知無罪之判決，刑事訴訟法第154
    條第2項、第301條第1項分別定有明文。次按認定不利於被
    告之事實須依積極證據，苟積極證據不足為不利於被告事實
    之認定時，即應為有利於被告之認定；且認定犯罪事實所憑
    之證據，雖不以直接證據為限，間接證據亦包括在內；然而
    無論直接或間接證據，其為訴訟上之證明，須於通常一般之
    人均不致有所懷疑，而得確信其為真實之程度者，始得據為
    有罪之認定，倘其證明尚未達到此一程度，而有合理之懷疑
    存在時，因而為無罪之判決，尚不得任意指為違法（最高法
    院30年臺上字第816號、76年臺上字第4986號判例意旨可資
    參照）。又檢察官對於起訴之犯罪事實，倘其所提出之證據
    ，不足為被告有罪之積極證明，或其指出之證明方法，無從
    說服法院以形成被告有罪之心證，基於無罪推定之原則，自
    應為被告無罪判決之諭知（最高法院92年臺上字第128號判
    例意旨參照）。
四、本件公訴人認被告涉有上開肇事逃逸之犯行，係以被告於偵
    查中之自白、告訴人之指訴，及道路交通事故現場圖、道路
    交通事故調查報告表(一)、(二)、秀傳紀念醫院診斷證明書各1
    份及現場照片10張等件附卷可稽，為其主要論據。訊據被告
    堅詞否認有何肇事逃逸之犯行，辯稱：伊不知所駕車輛有與
    被害人所騎乘之機車發生碰撞，當時伊與被害人是同方向，
    伊並未看見被害人機車倒下，且伊車內音樂開得很大聲，並
    不知道有撞到人，在偵查中伊認為已經和解應該沒事，才會
    說『伊看到車子沒有倒以為沒有什麼就開走』等詞，但實際
    上伊確實不知道有擦撞到被害人等語。經查：
  (一)行為非出於故意或過失者，不罰。過失行為之處罰，以有特
    別規定者為限，刑法第12條定有明文。故第185條之4駕駛動
    力交通工具肇事，致人死傷而逃逸罪，行為人之駕車肇事致
    人死傷雖非出於故意，但仍須知悉肇事致人死傷之事實，猶
    予逃逸，始足當之。若行為人不知其已肇事並致人死傷，縱
    然逃逸，亦與本罪之構成要件不合（最高法院91年度臺上字
    第1124號判決可資參照）。
  (二)被告堅稱伊並不知悉所駕前揭車輛有撞到被害人騎乘之機車
    ，亦不知被害人有受傷等語，參諸證人甲○○於原審審理時
    到庭證述：車禍發生時機車沒有倒，機車都沒有受損，應該
    是碰到小朋友的腳，小朋友的腳撞到機車，才導致他受傷，
    當時伊有喊『嘿』，但不知道被告有無聽到，有看到他的煞
    車燈亮，被告車窗全都關閉，當時被告前後都有車輛，約有
    4 、5輛，前面車子開走，被告也開走，伊就記下被告車牌
    等語；及證人吳○耘於原審審理時到庭證述：伊的腳係撞到
    被告車子後車燈前面一點點，在後車輪附近，是撞到腳踝、
    腳後跟，被告的車子撞到伊時並沒有震一下，撞到後過了一
    下子伊覺得腳麻才跟媽媽說，媽媽就在被告車子後方喊『嘿
    』，當時被告車子距離伊約有1個轎車車身，伊腳有擦傷，
    但沒有骨折等語，可知案發時，被害人之機車並未倒地，且
    被害人所乘之機車亦無受損情形，而觀諸卷附車輛照片，被
    告所駕上開車輛亦未見明顯受損痕跡，又證人吳○耘亦證述
    其所受之傷勢係左踝內側多處撕裂傷，診斷書雖載疑似『左
    側脛骨遠端閉鎖性骨折』，但後來確定並無骨折，則發生車
    禍當時之擦撞力道應尚非屬極巨，應未產生巨大震動或聲響
    ，故本件肇事當時所引起之震動與聲響，是否足以讓身處自
    小客車駕駛座之被告發覺肇事，已有可疑，又證人吳○耘證
    述擦撞位置係在被告車輛之後車輪附近，則以當時被告係飲
    用酒類意識狀態較不佳，而其所駕車輛車窗均為關閉，被害
    人機車又未倒地，且碰撞力道非巨大，而撞擊位置又係在車
    子後側等情觀之，被告辯稱其不知車輛撞傷人肇事等語，並
    非完全無據。至被告雖於偵查中供稱：「伊看到車子沒有倒
    以為沒有什麼就開走」等詞，然被告於原審及本院審理時表
    示當時在偵查中伊認為已經和解應該沒事才會為如此陳述，
    茲被告於本院審理時堅決否認有何肇事逃逸之犯行，而依前
    揭說明，本件尚乏其他積極、確切證據足以佐證被告於偵查
    中所供「伊看到車子沒有倒以為沒有什麼就開走」等語確與
    事實相符，自難僅以被告於偵查中為該等陳述，或證人甲○
    ○上開證述：有看到他的煞車燈亮等語，遽認被告有肇事逃
    逸之犯行。
  (三)綜上所述，公訴人所舉之前揭證據，尚未達於通常一般之人
    均不致有所懷疑而得確信其為真實之程度，本件尚不足以證
    明被告有肇事逃逸之犯行，此外，本院復查無其他積極證據
    足資認定被告確實知悉已撞及他人肇事而逃逸之事實，揆諸
    前揭規定及說明，公訴人所指之此部分犯罪要屬不能證明，
    自應為無罪之諭知。原審以不能證明被告上開犯罪而諭知被
    告無罪，並無不當，上訴人即檢察官在本院未提出其他積極
    之證據，其上訴無理由，應予駁回。
據上論結，應依刑事訴訟法第三百六十八條，判決如主文。
本案經檢察官丙○○到庭執行職務。
中　　華　　民　　國　　96　　年　　10　　月　　16　　日
            刑事第九庭  審判長法　官　陳  筱  珮
                              法　官　趙  春  碧
                              法　官　余  仕  明
上列正本證明與原本無異。
如不服本判決應於收受送達後十日內向本院提出上訴書狀，其未
敘述上訴之理由者並得於提起上訴後十日內向本院補提理由書（
均須按他造當事人之人數附繕本）。
                              書記官  林  玉  惠
中　　華　　民　　國　　96　　年　　10 　 月　　16　  日
